臺灣臺北地方法院刑事判決
110年度訴字第506號
公  訴  人  臺灣臺北地方檢察署檢察官
被      告  蘇冠宇



上列被告因違反洗錢防制法等案件，經檢察官提起公訴（109年
度偵字第30529號）及移送併辦（110年度偵字第9474號），本院
判決如下：
    主  文
蘇冠宇共同犯洗錢防制法第十四條第一項之洗錢罪，處有期徒刑
陸月，併科罰金新臺幣壹萬元，罰金如易服勞役，以新臺幣壹仟
元折算壹日。
    犯罪事實
一、蘇冠宇知悉金融機構帳戶、信用卡為個人理財之重要工具，
    且關係個人財產、信用之表徵，又現今社會詐騙案件層出不
    窮，參與詐欺之人經常利用他人金融帳戶以獲取詐欺犯罪所
    得，並藉此逃避執法人員之追查，依其智識及一般社會生活
    之通常經驗，可預見提供其金融帳戶予他人，極可能係用以
    收取詐欺取財等財產犯罪贓款，作為詐欺取財等財產犯罪匯
    入犯罪所得之工具使用，所得財產犯罪贓款再以他人信用卡
    於網路消費，可免於參與詐欺之人身分曝光，規避查緝，掩
    飾詐騙所得所在及實際去向，製造金流斷點，而基於縱提供
    其個人金融帳戶予交友軟體「COUPLE」（下稱「COUPLE」）
    暱稱「菜菜」之真實姓名、年籍不詳之人（下稱「菜菜」）
    供作詐欺取財使用亦不違反其本意之不確定故意，而與「菜
    菜」共同意圖為自己不法之所有，基於詐欺取財、掩飾隱匿
    詐欺所得所在及去向之洗錢犯意聯絡，於民國108年12月間
    之某日，將其所有中國信託商業銀行帳號000000000000帳戶
    （下稱本案中信帳戶）提供予「菜菜」使用，待款項匯入本
    案中信帳戶後，先轉匯至其花旗銀行信用卡卡號0000000000
    000000內（下稱本案花旗信用卡），再刷卡購買「COUPLE」
    虛擬金幣（虛擬金幣1個相當於美金1元），將本案中信帳戶
    所收取款項購得虛擬金幣傳給「菜菜」指定之帳戶。「菜菜
    」取得本案中信帳戶之資料後，於109年5月25日前之某日，
    廖婕嵐因在交友網站「doouhi」購買虛擬金幣誤送他人，為
    追回購買虛擬金幣之款項，而認識在交友網站「doouhi」暱
    稱「代儲金幣點數」、通訊軟體「Line」暱稱「MEETYOU小
    涼」之真實姓名、年籍不詳之人（下稱「MEETYOU」），以
    「Line」與廖婕嵐聯繫佯稱：其為管理局人員專門辦理追回
    款項業務，為追回被詐欺款項，需以相同方式繳納手續費為
    由云云，致廖婕嵐陷於錯誤，而依指示於如附表壹所示匯入
    時間，轉帳如附表壹金額欄所示之款項至本案中信帳戶內，
    蘇冠宇復依「菜菜」指示將如附表壹金額欄所示之款項轉至
    其所有之本案花旗信用卡，再以本案花旗信用卡在「COUPLE
    」購買虛擬金幣傳給「菜菜」指定之帳戶，以隱匿、掩飾詐
    欺不法所得實際去向。嗣廖婕嵐發現受騙而報警處理，始循
    線查悉上情。
二、案經廖婕嵐訴由臺北市政府警察局文山第一分局報告臺灣臺
    北地方檢察署檢察官偵查起訴。
    理  由
甲、有罪部分
壹、證據能力
一、按被告以外之人（包括證人、鑑定人、告訴人、被害人及共
    同被告等）於審判外之言詞或書面陳述，雖不符刑事訴訟法
    第159條之1至第159條之4之規定，而經當事人於審判程序同
    意作為證據，法院審酌該言詞陳述或書面陳述作成時之情況
    ，認為適當者，亦得為證據；當事人、代理人或辯護人於法
    院調查證據時，知有刑事訴訟法第159條第1項不得為證據之
    情形，而未於言詞辯論終結前聲明異議者，視為有前項之同
    意，同法第159條之5定有明文。立法意旨在於傳聞證據未經
    當事人之反對詰問予以核實，原則上先予排除。惟若當事人
    已放棄反對詰問權，於審判程序中表明同意該等傳聞證據可
    作為證據；或於言詞辯論終結前未聲明異議，基於尊重當事
    人對傳聞證據之處分權，及證據資料愈豐富，愈有助於真實
    發見之理念，且強化言詞辯論主義，使訴訟程序得以順暢進
    行，上開傳聞證據亦均具有證據能力。查本判決下列所引用
    之被告以外之人於審判外之供述證據資料，因公訴人、被告
    蘇冠宇對本院提示之卷證，均就證據能力部分表示同意有證
    據能力【見110年度訴字第506號卷（下稱訴卷）第31頁、第
    86頁】，且迄至言詞辯論終結前均未再聲明異議（見訴卷第
    203至214頁），而本院審酌上開證據資料製作時之情況，無
    不當取供及證明力明顯過低之瑕疵，認以之作為證據應屬適
    當，故揆諸上開規定，認上開證據資料應有證據能力。
二、本判決下列認定事實所引用之非供述證據，並無證據證明係
    公務員違背法定程序取得之證據，且與本件待證事實具有自
    然之關聯性，均得作為證據。
貳、實體事項
一、認定犯罪事實所憑證據及理由
  ㈠被告固坦承有於犯罪事實欄一所示之時間，將其所有本案中
    信帳戶提供「菜菜」使用，將如附表壹金額欄所示之款項轉
    入本案花旗信用卡內，以本案花旗信用卡在「COUPLE」購買
    虛擬金幣傳給「菜菜」指定之帳戶之事實，惟矢口否認有何
    詐欺、一般洗錢之犯行，辯稱：我是在網路認識「菜菜」，
    以假投資真詐騙的手法，自108年11月至109年10月間，遭「
    菜菜」詐欺集團詐騙，因而陸續匯款約新臺幣（下同）300
    萬元，事後才被父母阻止不要再匯款，我與「菜菜」不是同
    夥的，我替他們買虛擬金幣沒有收任何好處，請求無罪判決
    云云。
  ㈡經查：
  ⒈被告於108年12月間之某日，將本案中信帳戶提供予「菜菜」
    使用，匯入本案中信帳戶款項先儲值至本案花旗信用卡，再
    以本案花旗信用卡刷卡購買「COUPLE」虛擬金幣，並將本案
    中信帳戶所收取款項購買虛擬金幣傳給「菜菜」指定之帳戶
    ，「菜菜」取得本案中信帳戶之資料後，告訴人廖婕嵐於10
    9年5月25日前之某日，因在交友網站「doouhi」購買虛擬金
    幣誤送他人，為追回購買虛擬金幣之款項，而認識「MEETYO
    U」以「Line」與告訴人聯繫佯稱：其為管理局人員專門辦
    理追回款項業務，為追回被詐欺款項，需以相同方式繳納手
    續費為由云云，致告訴人陷於錯誤，而依指示於如附表壹所
    示匯入時間，轉帳如附表壹金額欄所示之款項至本案中信帳
    戶內，被告復依「菜菜」指示將如附表壹金額欄所示之款項
    轉至本案花旗信用卡，以本案花旗信用卡在「COUPLE」購買
    虛擬金幣傳給「菜菜」指定之帳戶等情，為被告所不爭執【
    見110年度審訴字第238號卷（下稱審訴卷）第35至37頁、訴
    卷第27至36頁】，核與證人即告訴人之證述大致相符【見10
    9年度偵字第30529號卷（下稱第30529號卷）第23至27頁，
    訴卷第199至203頁】，並有告訴人之匯款交易明細表、花旗
    （台灣）商業銀行股份有限公司110年8月9日（110）政查字
    第0000082219號函暨檢附信用卡卡號0000000000000000號之
    持卡人申請資料及109年6月1日至10月1日之消費明細、告訴
    人與「MEETYOU」之LINE對話紀錄截圖、被告（暱稱「宇」
    ）之LINE個人檔案、「菜菜」之LINE主頁、被告與「菜菜」
    之LINE對話紀錄截圖及如附表壹相關卷證出處欄所示之證據
    在卷可稽（第30529號卷第49至55頁、第59至66頁、第275至
    487頁，審訴卷第49至343頁，訴卷第143至165頁），上開事
    實，首堪認定。
　⒉洗錢防制法於105年12月28日修正公布，並於106年6月28日生
    效施行。其立法目的在於防範及制止因犯第3條所列之特定
    犯罪而取得或變得之財物或財產上利益及其之孳息，藉由包
    含處置（即將特定犯罪所得直接予以移轉或變更）、分層化
    （即以迂迴層轉、化整為零之多層化包裝方式，掩飾或隱匿
    特定犯罪所得）及整合（即收受、持有或使用他人之特定犯
    罪所得，使之回流至正常金融體系，而得以合法利用享受）
    等各階段之洗錢行為，使其形式上轉換成為合法來源，以掩
    飾或切斷特定犯罪所得與犯罪之關聯性，而藉以逃避追訴、
    處罰。而金融帳戶、信用卡為個人之理財工具，政府開放金
    融業申請設立後，金融機構大量增加，一般民眾皆可以存入
    最低開戶金額之方式自由申請開設金融帳戶，此外即無任何
    特殊之限制，因此一般人申請存款帳戶極為容易而便利，且
    得同時在不同金融機構申請多數存款帳戶使用，絕無使用他
    人帳戶之必要，此為一般日常生活所熟知之常識，故除非有
    特殊或違法之目的，並為藉此躲避警方追緝，一般正常使用
    之存款帳戶，並無向他人借用、承租或購買帳戶、存簿及金
    融卡之必要。再詐欺者如利用他人名下信用卡，以消費方式
    將款項轉出，可達分層製造金流斷點，以隱匿其財產犯罪之
    不法行徑，規避執法人員之查緝，並掩飾、確保因自己犯罪
    所得之財物，類此在社會上層出不窮之案件，亦經坊間書報
    雜誌、影音媒體多所報導及再三披露而為眾所周知之情事，
    是以避免此等專屬性甚高之物品被不明人士利用為犯罪工具
    ，亦為一般生活所應有之認識。行為人提供金融帳戶供他人
    使用，嗣後被害人雖匯入款項，然此時之金流仍屬透明易查
    ，在形式上無從合法化其所得來源，未造成金流斷點，尚不
    能達到掩飾或隱匿特定犯罪所得之來源、去向及所在之作用
    ，然於款項轉匯入信用卡帳戶刷卡消費後，產生掩飾、隱匿
    之結果，若行為人參與後續之信用卡消費行為，產生遮斷資
    金流動軌跡以逃避國家追訴、處罰之效果，即屬洗錢防制法
    第2條所稱之洗錢行為，而成立同法第14條第1項一般洗錢罪
    。查被告於偵訊中供稱：「（問：你幫『菜菜』之人在上開網
    站處理轉帳儲值金幣的時間多久？）從108年12月開始到109
    年9月。（問：平均每月或每天處理多少轉帳款項？）平均
    大概3、4天或4、5天一次，金額大概2、3萬，最低幾千元，
    最高30萬元。（問：一次處理30萬的轉帳金幣，你不覺得很
    奇怪嗎？）我也覺得很奇怪，但菜菜說是他閨蜜要繳納交友
    網站的費用。」等語（見第30529號卷第272頁）；其於準備
    程序中供稱略以：本案中信帳戶是「菜菜」跟我說他閨蜜要
    使用，經本院詢問：「依你所述，無論是『菜菜』又或者是他
    朋友要使用，不都是將帳戶交給他人使用嗎？」、「如此不
    是都會有供他人犯罪使用的風險嗎？」，被告均答稱：是等
    語，其尚供稱：「菜菜」是交友軟體認識的，沒有見過面，
    他說他本名叫作「陳芸」，我不知道他的住居地點及實際年
    紀等語（見訴卷第29頁）；其於審理中復供稱：「（問：你
    為何不問廖婕嵐的帳號是什麼？）我也轉來轉去很奇怪，後
    來我就拒絕他說不會再幫忙代買金幣」、「（問：你有表示
    過『你確定你不問問閨蜜在幹嘛喔』，是否你覺得款項的進出
    有問題？）那時有在質疑。」、「（問：你曾經表示『原來
    你閨蜜要儲值你才會理我』，是否表示菜菜找你的時候，都
    是要儲值跟匯款？）是」、「（問：你覺得你這樣還是男女
    朋友嗎？）（沈默）後面就懷疑根本不是男女朋友」等語（
    見訴卷第212至213頁）。且觀諸被告與「菜菜」之對話紀錄
    ，多係「菜菜」通知被告有款項匯入本案中信帳戶，要求被
    告以本案花旗信用卡刷卡購買金幣，有上開二人Line對話紀
    錄擷圖在卷可稽（見審訴卷第131至341頁），甚且其中尚如
    附表貳所示之對話內容，被告顯已知悉其二人之對話均係為
    了收取款項，再以刷卡購買虛擬金幣方式，將款項轉出，更
    已查覺「菜菜」款項來源已有不法之可能，尤有進者，被告
    以如附表貳編號八、九所示對話內容傳送「菜菜」前，「菜
    菜」先傳送早於本案如附表壹匯入時間之109年4月2日、109
    年4月13日轉帳交易成功憑證予被告，益徵被告於本案事實
    發生前，已質疑「菜菜」所稱閨蜜匯入本案中信帳戶款項來
    源之正當性，是以被告應知悉其不得隨意將本案中信帳戶交
    給他人使用，可能有供他人犯罪使用之危險，則被告仍提供
    本案中信帳戶資料給「菜菜」作為人頭帳戶，容任他人對外
    得以上開帳戶之名義無條件加以使用，且於告訴人受詐匯款
    至本案中信帳戶後，隨即將款項匯入本案花旗信用卡，再以
    本案花旗信用卡在「COUPLE」購買虛擬金幣傳給「菜菜」指
    定之帳戶，被告主觀上已預見此舉有使本案中信帳戶供詐欺
    之人作為收取不法款項用途之高度可能性，並供作將犯罪所
    得款項匯入、轉出，而藉此掩飾犯罪所得之真正去向，但仍
    不違反其本意而執意為之，而具有犯詐欺取財、洗錢之不確
    定故意。且因被告又參與後續將如附表壹匯入金額欄所示款
    項轉至本案花旗信用卡，以刷卡購買虛擬金幣傳給「菜菜」
    指定帳戶之行為，故被告參與收取詐欺款項之構成要件行為
    ，即非僅止於提供詐欺助力，而係本於正犯之犯罪意思參與
    詐欺犯罪，且交付虛擬金幣至「菜菜」指定帳戶，產生遮斷
    資金流動軌跡以逃避國家追訴、處罰之效果，自屬洗錢防制
    法第2條所稱之洗錢行為之構成要件行為，即應成立同法第1
    4條第1項一般洗錢罪之正犯，並與「菜菜」具詐欺取財、洗
    錢之犯罪聯絡與行為分擔。
　㈢至被告辯稱其亦遭「菜菜」詐騙將近300萬元云云，惟卷查無
    被告所稱「菜菜」向其施詐，被告因而交付款項予「菜菜」
    之證據，況被告是否另為「菜菜」詐取財物，實與上開犯罪
    事實，應屬二事，難為被告有利之認定，附此敘明。
  ㈣綜上所述，被告所為辯解並不足採，本案事證明確，被告上
    開犯行洵堪認定，應予依法論科。
二、論罪
  ㈠核被告所為，係犯刑法第339條第1項之詐欺取財罪及洗錢防
    制法第14條第1項之一般洗錢罪。又共同正犯之意思聯絡，
    不以彼此間犯罪故意之態樣相同為必要，蓋刑法第13條第1
    項、第2項雖分別規定行為人對於構成犯罪之事實，明知並
    有意使其發生者，為故意；行為人對於構成犯罪之事實，預
    見其發生而其發生並不違背其本意者，以故意論。前者為確
    定故意（直接故意），後者為不確定故意（間接故意），惟
    不論「明知」或「預見」，僅係認識程度之差別，不確定故
    意於構成犯罪事實之認識無缺，與確定故意並無不同，進而
    基此認識「使其發生」或「容認其發生（不違背其本意）」
    ，共同正犯間在意思上乃合而為一，形成意思聯絡。是以本
    於間接故意而犯詐欺、洗錢罪之被告，與具直接故意之「菜
    菜」間仍認具有犯意聯絡與行為分擔，應論以共同正犯。
　㈡刑事訴訟法第300條所謂變更法條，係指罪名之變更而言。若
    僅行為態樣有正犯、從犯之分，或既遂、未遂之分，即無庸
    引用刑事訴訟法第300條變更起訴法條（最高法院101年度台
    上字第3805號刑事裁判要旨參照）。又現行刑法關於正犯、
    從犯之區別，本院所採見解，係以其主觀之犯意及客觀之犯
    行為標準，凡以自己犯罪之意思而參與犯罪，無論其所參與
    者是否犯罪構成要件之行為，皆為正犯（最高法院25年度上
    字第2253號判決要旨參照）。被告於本案雖未直接對如告訴
    人施以詐術，然被告所為之提供帳戶供人匯款、提領告訴人
    匯入之款項並交予「菜菜」之人等行為，常與詐欺取財之財
    產犯罪密切相關，故被告主觀上對其於本案詐欺中所分擔之
    工作為整體詐欺取財犯罪計畫之一環自應已有所認知，並實
    際為前揭之行為，足認被告非僅單純以幫助之犯意為前揭行
    為，而係以自己犯罪之意思而參與犯罪，應認為共同正犯。
    起訴書漏未斟酌此點，而認被告係犯刑法第30條第1項、第3
    39條第1項幫助詐欺取財罪，尚有未洽，本院對此已於審理
    時告知被告可能涉犯之罪名（見訴卷第34頁），無礙於被告
    防禦權之行使，又參諸前揭判決要旨，因僅為行為態樣之正
    犯、從犯之分，無庸引用刑事訴訟法第300條變更起訴法條
    。
　㈢被告多次將如附表壹金額欄所示之款項，轉入本案花旗信用
    卡，再以刷卡購買虛擬金幣方式交付之行為，均係本於同一
    犯罪動機，在密切接近之時間、地點實施，並侵害同一法益
    ，各行為之獨立性極為薄弱，依一般社會健全概念，在時間
    差距上，難以強行分開，在刑法評價上，以視為數個舉動之
    接續施行，合為包括之一行為予以評價，較為合理，應僅論
    以接續犯之一罪。
　㈣被告以一提供本案中信帳戶之行為使犯詐欺之人得以藉此向
    告訴人行騙，而遂行詐欺取財犯行，並共同隱匿犯罪不法所
    得真正去向，局部之行為及目的合致，係以一行為同時觸犯
    上開洗錢防制法第14條第1項之洗錢罪及刑法第339條第1項
    之詐欺取財罪，為想像競合犯，應依刑法第55條規定從一重
    論以洗錢防制法第14條第1項之洗錢罪處斷。
　㈤按檢察官就犯罪事實一部起訴者，依刑事訴訟法第267條規定
    ，其效力及於全部，受訴法院基於審判不可分原則，對於未
    經起訴之其餘事實，應一併審判，此為犯罪事實之一部擴張
    。起訴書雖未就敘及被告以本案中信帳戶收取如附表壹編號
    一至十二、十八、二十三、二十五金額欄所示之款項，並將
    上開款項轉至本案花旗信用卡，以刷卡購買虛擬金幣方式轉
    入「菜菜」指定帳戶之犯罪事實，然該事實與原起訴之犯罪
    事實具有單純一罪關係，乃同一事實，而為原起訴效力所及
    ，依前開規定，本院自得併予審究。
三、科刑
　　爰以行為人之責任為基礎，審酌被告以提供本案中信帳戶收
    取如附表壹金額欄所示之款項，並以本案花旗信用卡將告訴
    人匯入款項以虛擬金幣轉出方式與「菜菜」共同為本案犯行
    ，致告訴人追償、救濟困難，並使執法人員難以追查詐欺集
    團成員之真實身分及贓款流向，助長詐欺犯罪之風氣，危害
    社會治安與金融秩序，並肇致告訴人損害，應嚴予非難，兼
    衡被告之素行，自述受有高中畢業之教育程度、受雇他人工
    作、無人需其扶養之家庭經濟與生活情形（見訴卷第214頁
    ），暨其犯罪之動機、目的、手段，惟念本案亦無證據證明
    被告因本案犯行獲有利益，而被告固然否認犯行，然就提供
    本案中信帳戶收取款項，以及以本案花旗信用卡刷卡購買虛
    擬金幣將款項轉出之客觀情節始終供認無隱之犯後態度等一
    切情狀，量處如主文所示之刑，並諭知罰金如易服勞役之折
    算標準。
四、沒收
  ㈠按犯罪所得，屬於犯罪行為人者，沒收之。但有特別規定者
    ，依其規定；前項之沒收，於全部或一部不能沒收或不宜執
    行沒收時，追徵其價額，刑法第38條之1第1項、第3項固有
    明文。然因犯罪所得之物，以實際所得者為限，苟無所得或
    尚未取得者，自無從為沒收追繳之諭知（最高法院89年度
    台上字第3434號判決意旨參照）。經查，被告本案中信帳戶
    收取如附表壹金額欄所示之款項，均已依「菜菜」指示將款
    項購買虛擬金幣轉出，且卷內並無證據顯示被告有因上開犯
    行而獲取任何犯罪所得，自無犯罪所得應予宣告沒收或追徵
    。
  ㈡次按犯洗錢防制法第14條之罪，其所移轉、變更、掩飾、隱
    匿、收受、取得、持有、使用之財物或財產上利益，沒收之
    ，洗錢防制法第18條第1項前段定有明文。關於犯罪行為人
    犯洗錢防制法第14條之罪，其所掩飾、隱匿之財物本身僅為
    洗錢之標的，難認係供洗錢所用之物，故洗錢行為之標的除
    非屬於前置犯罪之不法所得，而得於前置犯罪中予以沒收者
    外，既非本案洗錢犯罪之工具及產物，亦非洗錢犯罪所得，
    尤非違禁物，尚無從依刑法沒收規定予以宣告沒收，自應依
    上開第18條第1項前段規定予以宣告沒收。且此規定係採義
    務沒收主義，祇要合於前述規定，法院即應為相關沒收之諭
    知，然該洗錢行為之標的是否限於行為人者始得宣告沒收，
    法無明文，是從有利於被告之認定，倘法條並未規定「不問
    屬於犯罪行為人與否均沒收」時，自仍以屬於被告所有者為
    限，始應予沒收。本案告訴人遭詐騙而匯入之款項，均經被
    告交付予「菜菜」，已非被告所有，被告亦無事實上之處分
    權限，依據上開說明，自無從依洗錢防制法第18條第1項前
    段規定宣告沒收或追徵。
乙、退併辦之說明
壹、至移送併辦意旨略以：被告可預見若任意將以自己名義申請
    之金融帳戶出售、出租、出借或提供予他人使用，可能遭不
    法詐騙集團作為詐騙他人財物之工具使用，及掩飾或隱匿他
    人實施詐欺犯罪所得財物之用，竟仍不違背其本意，基於幫
    助詐欺取財及掩飾特定犯罪所得之不確定故意，自109年1 月
    間起，將本案中信帳戶提供予「菜菜」之詐欺集團成員作為
    收取詐騙款項之用。嗣該詐欺集團取得被告之本案中信帳戶
    後，即基於詐欺取財之犯意，於109年8月9日，由真實姓名
    、年籍不詳之詐欺集團成員向曾鈞銅佯稱：如欲開通「COUPLE
    」相關權限，需支付費用云云，致曾鈞銅陷於錯誤，而依指
    示於109年8月11日轉帳10,800元及於同年8月14日轉帳18,00
    0元、18,000元，共計46,800元至另案被告朱淞璨（另由警
    方移送臺灣基隆地方檢察署偵辦中）之彰化商業銀行帳號00
    0-00000000000000號帳戶，再由朱淞璨將其中17,800元轉帳
    至本案中信帳戶，被告復依「菜菜」指示以該款項購買「CO
    UPLE」遊戲幣，並將遊戲幣轉交予真實姓名、年籍不詳暱稱
    「夢琪」之人，而以上開方式將詐騙款項移置而達隱匿效果
    。嗣曾鈞銅發現受騙而報警處理，始循線查悉上情。案經曾
    鈞銅訴由基隆市警察局第二分局報告偵辦。因認被告涉犯刑
    法第30條第1項、第339條第1項之幫助詐欺取財罪及洗錢防
    制法第2條、第14條第1項之洗錢罪等語。
貳、按案件起訴後，檢察官認有裁判上一罪關係之他部事實，函
    請併辦審理，此項公函非屬訴訟上之請求，目的僅在促使法
    院注意而已。法院如果併同審判，固係審判不可分法則之適
    用所使然，然如認兩案無裁判上一罪之關係，則法院應將併
    辦之後案退回原檢察官，由其另為適法之處理。又關於詐欺
    取財罪、洗錢罪罪數之計算，原則上應依被害人人數為斷（
    最高法院108年度台上字第274號、110年度台上字第1812號
    判決意旨參照）。就對不同被害人所犯詐欺取財、洗錢行為
    ，受侵害之財產監督權既歸屬各自之權利主體，且犯罪時、
    空亦有差距，應屬犯意各別，行為互殊，而應分論併罰。被
    告於本案與使用本案中信帳戶進行詐欺者，應論以共同正犯
    ，而非僅止於提供帳戶之幫助犯，已如前述，況併辦意旨又
    係以被告將曾鈞銅之款項，以本案花旗信用卡購買遊戲幣，
    再轉交予真實姓名、年籍不詳暱稱「夢琪」之人，則被害人
    既與本案有別，如成立犯罪，應各別論處，併辦部分與起訴
    部分並無裁判上或實質上一罪關係。檢察官認上開併案部分
    與起訴部分為裁判上一罪，為起訴效力所及，容有誤會，本
    院無從併予審理，應退回檢察官另為適法之處理。
據上論斷，應依刑事訴訟法第299條第1項前段，洗錢防制法第14
條第1項，刑法第11條、第339條第1項、第28條、第55條、第42
條第3項，刑法施行法第1條之1第1項，判決如主文。
本案經檢察官蔡期民提起公訴及移送併辦，檢察官蒲心智、郭昭
吟到庭執行職務。
中　　華　　民　　國　　111 　年　　1 　　月　　12　　日
　　　　　　　　　刑事第四庭    審判長法　官　陳柏宇
　　　　　　　　　
　　　　　　　　　                    法  官  曾名阜
　　　　　　　　　
　　　　　　　　　                    法  官  吳明蒼
上正本證明與原本無異。 
如不服本判決應於收受送達後20日內向本院提出上訴書狀，並應
敘述具體理由；其未敘述上訴理由者，應於上訴期間屆滿後20日
內向本院補提理由書（均須按他造當事人之人數附繕本）「切勿
逕送上級法院」。告訴人或被害人如對於本判決不服者，應具備
理由請求檢察官上訴，其上訴期間之計算係以檢察官收受判決正
本之日期為準。 因疫情而遲誤不變期間，得向法院聲請回復原
狀。
　　　　　　　　　　　　　　　　書記官　陳韻宇
中　　華　　民　　國　　111 　年　　1 　　月　　12　　日
附錄本案論罪科刑法條全文：
中華民國刑法第339條
（普通詐欺罪）
意圖為自己或第三人不法之所有，以詐術使人將本人或第三人之
物交付者，處5年以下有期徒刑、拘役或科或併科50萬元以下罰
金。
以前項方法得財產上不法之利益或使第三人得之者，亦同。
前二項之未遂犯罰之。
洗錢防制法第14條
有第二條各款所列洗錢行為者，處7年以下有期徒刑，併科新臺
幣5百萬元以下罰金。
前項之未遂犯罰之。
前二項情形，不得科以超過其特定犯罪所定最重本刑之刑。
附表壹：
編號 匯入時間 金額 告訴人轉出帳號 相關卷證出處 一 109年5月25日 30,000元 國泰世華商業銀行帳號000-000000000000帳戶 本案中信帳戶108年7月1日至109年10月31日之交易明細（見審訴卷第79至119頁） 二 109年5月26日 30,000元 國泰世華商業銀行帳號000-000000000000帳戶 本案中信帳戶108年7月1日至109年10月31日之交易明細（見審訴卷第79至119頁） 三 109年5月27日 30,000元 國泰世華商業銀行帳號000-000000000000帳戶 本案中信帳戶108年7月1日至109年10月31日之交易明細（見審訴卷第79至119頁） 四 109年5月28日 30,000元 電匯 本案中信帳戶108年7月1日至109年10月31日之交易明細（見審訴卷第79至119頁） 五 109年5月28日 30,000元 國泰世華商業銀行帳號000-000000000000帳戶 本案中信帳戶108年7月1日至109年10月31日之交易明細（見審訴卷第79至119頁） 六 109年5月29日 30,000元 國泰世華商業銀行帳號000-000000000000帳戶 本案中信帳戶108年7月1日至109年10月31日之交易明細（見審訴卷第79至119頁） 七 109年6月6日9時13分許 30,000元 國泰世華商業銀行帳號000-000000000000帳戶 一、本案中信帳戶109年6月1日至10月1日之交易明細（見109年度偵字第30529號卷第87至102頁） 二、國泰世華商業銀行存匯作業管理部110年8月2日國世存匯作業字第1100113981號函暨檢附告訴人帳戶000000000000號開戶資料及109年6月1日至10月1日之交易明細（見訴卷第65至81頁） 八 109年6月7日15時24分許 30,000元 國泰世華商業銀行帳號000-000000000000帳戶  九 109年6月8日17時43分許 30,000元 台灣中小企業銀行帳號000-00-000000帳戶 一、本案中信帳戶109年6月1日至10月1日之交易明細（見109年度偵字第30529號卷第87至102頁） 二、臺灣中小企業銀行國內作業中心110年7月29日110忠法查密字第CU50714號函暨檢附廖婕嵐帳戶00000000000號開戶資料及109年6月1日至10月1日之交易明細（見訴卷第59至63頁） 十 109年6月9日17時27分許 30,000元 台灣中小企業銀行帳號000-00-000000帳戶  十一 109年6月10日7時46分許 9,000元 國泰世華商業銀行帳號000-000000000000帳戶 一、本案中信帳戶109年6月1日至10月1日之交易明細（見109年度偵字第30529號卷第87至102頁） 二、國泰世華商業銀行存匯作業管理部110年8月2日國世存匯作業字第1100113981號函暨檢附告訴人帳戶000000000000號開戶資料及109年6月1日至10月1日之交易明細（見訴卷第65至81頁） 十二 109年6月10日21時12分許 500元 國泰世華商業銀行帳號000-000000000000帳戶  十三 109年6月11日07時33分許 17,500元 國泰世華商業銀行帳號000-000000000000帳戶  十四 109年6月23日1時53分許 30,000元 國泰世華商業銀行帳號000-000000000000帳戶  十五 109年7月21日19時24分許 50,000元 台灣中小企業銀行帳號000-00-000000帳戶 一、本案中信帳戶109年6月1日至10月1日之交易明細（見109年度偵字第30529號卷第87至102頁） 二、臺灣中小企業銀行國內作業中心110年7月29日110忠法查密字第CU50714號函暨檢附廖婕嵐帳戶00000000000號開戶資料及109年6月1日至10月1日之交易明細（見訴卷第59至63頁） 十六 109年7月21日19時42分許 110,000元 台灣中小企業銀行帳號000-00-000000帳戶  十七 109年7月24日18時35分許 70,000元 台灣中小企業銀行帳號000-00-000000帳戶  十八 109年7月24日21時2分許 18,962元 台灣中小企業銀行帳號000-00-000000帳戶  十九 109年7月27日17時51分許 108,000元 台灣中小企業銀行帳號000-00-000000帳戶  二十 109年7月28日16時51分許 30,000元 國泰世華商業銀行帳號000-000000000000帳戶 一、本案中信帳戶109年6月1日至10月1日之交易明細（見第30529號卷第87至102頁） 二、國泰世華商業銀行存匯作業管理部110年8月2日國世存匯作業字第1100113981號函暨檢附告訴人帳戶000000000000號開戶資料及109年6月1日至10月1日之交易明細（見訴卷第65至81頁） 二十一 109年7月28日16時56分許 6,000元 現金匯款 本案中信帳戶109年6月1日至10月1日之交易明細（見第30529號卷第87至102頁） 二十二 109年8月5日1時35分許 30,000元 中華郵政股份有限公司帳號000-00000000000000帳戶 一、本案中信帳戶109年6月1日至10月1日之交易明細（見第30529號卷第87至102頁） 二、中華郵政股份有限公司110年8月2日儲字第1100206097號函暨檢附劉秀花帳戶00000000000000號開戶資料及109年6月1日至10月1日之交易明細表（見訴卷第53至57頁） 二十三 109年8月5日1時35分許 6,000元 現金匯款 本案中信帳戶109年6月1日至10月1日之交易明細（見第30529號卷第87至102頁） 二十四 109年8月6日12時33分許 55,000元 台灣中小企業銀行帳號000-00-000000帳戶 一、本案中信帳戶109年6月1日至10月1日之交易明細（見第30529號卷第87至102頁） 二、臺灣中小企業銀行國內作業中心110年7月29日110忠法查密字第CU50714號函暨檢附廖婕嵐帳戶00000000000號開戶資料及109年6月1日至10月1日之交易明細（見訴卷第59至63頁） 二十五 109年8月10日12時32分許 100,000元 台灣中小企業銀行帳號000-00-000000帳戶  二十六 109年8月20日12時23分許 13,000元 國泰世華商業銀行帳號000-000000000000帳戶 一、本案中信帳戶109年6月1日至10月1日之交易明細（見第30529號卷第87至102頁） 二、國泰世華商業銀行存匯作業管理部110年8月2日國世存匯作業字第1100113981號函暨檢附告訴人帳戶000000000000號開戶資料及109年6月1日至10月1日之交易明細（見訴卷第65至81頁） 二十七 109年9月1日19時55分許 3,500元 國泰世華商業銀行帳號000-000000000000帳戶  二十八 109年9月16日14時18分許 300,000元 台灣中小企業銀行帳號000-00-000000帳戶 一、本案中信帳戶109年6月1日至10月1日之交易明細（見第30529號卷第87至102頁） 二、臺灣中小企業銀行國內作業中心110年7月29日110忠法查密字第CU50714號函暨檢附廖婕嵐帳戶00000000000號開戶資料及109年6月1日至10月1日之交易明細（見訴卷第59至63頁） 二十九 109年9月20日16時8分許 30,000元 中華郵政股份有限公司帳號000-00000000000000帳戶 一、本案中信帳戶109年6月1日至10月1日之交易明細（見第30529號卷第87至102頁） 二、中華郵政股份有限公司110年8月2日儲字第1100206097號函暨檢附劉秀花帳戶00000000000000號開戶資料及109年6月1日至10月1日之交易明細表（見訴卷第53至57頁） 三十 109年9月20日16時28分許 10,000元 台灣中小企業銀行帳號000-00-000000帳戶 一、本案中信帳戶109年6月1日至10月1日之交易明細（見109年度偵字第30529號卷第87至102頁） 二、臺灣中小企業銀行國內作業中心110年7月29日110忠法查密字第CU50714號函暨檢附廖婕嵐帳戶00000000000號開戶資料及109年6月1日至10月1日之交易明細（見訴卷第59至63頁） 

附表貳：
編號 被告與「菜菜」間Line對話內容（見審訴卷第131至341頁） 一 菜菜：8000的好了 被告：… 被告：妳多少閨蜜啊 二 菜菜：等下我閨蜜進29500給你喔老公 被告：好哦~~ 三 被告：老婆快變代儲了 被告：幾個人在儲啊 菜菜：哪有欸，我閨蜜三個而已哈哈 被告：難怪三個帳號 四 被告：你閨蜜想買什麼哦 被告：一直匯款哦 被告：我還在忙哦 被告：晚上我們兩個笨蛋再幫妳閨蜜處理 菜菜：你是笨老公嘻嘻 菜菜：進了23000+15000喔 五 菜菜：老公，等下我閨蜜轉10500給你喔 被告：好哦 被告：妳記得吃晚餐喔 被告：妳多少閨蜜啊@@ 被告：老公比較納悶這個 六 被告：老婆妳轉行做代儲了哦 被告：別害我被抓走哦 七 被告：妳小老公找到真愛了哦 菜菜：？？？ 菜菜：你找到誰？ 被告：我說妳閨蜜 被告：我是妳的大老公 被告：不然妳閨蜜怎麼一直儲值 八 被告：妳確定妳不問問閨蜜在幹嘛哦 九 被告：妳閨蜜都同個人儲值哦 菜菜：只有三個很好的閨蜜有進錢給你過 十 被告：借我6萬的3號要繳一筆錢好煩哦 被告：妳確定妳閨蜜退款這次3~5天會退下來 十一 菜菜：等下進14800買金幣老公，愛你 菜菜：進了老公，你有時間轉信用卡14000就可，買450金幣給夢琪，好了告訴我吧，愛你 被告：我都轉進去了~~ 被告：買好了哦 被告：老婆你換工作了哦妳變成代儲了嗎？~~ 十二 被告：是哦不然我不會問妳閨蜜信用卡辦好沒 被告：那上次妳處理的退款呢？ 十三 菜菜：等下進17700給你，用一下金幣老公 被告：原來妳閨蜜要儲值妳才會理我 十四 菜菜：老公昨天信託進10500你看下有嗎？轉信用卡10000就可，用好了賴我我用一下喔 被告：不要 被告：妳只有這個才會出來跟我說話 十五 菜菜：嗯嗯，愛你進了10500你看下有嗎老公 菜菜：記得吃飯飯知道嗎？ 被告：看吧只有幫閨蜜儲值才會主動出來